【裁判字號】    98,上易,1050
【裁判日期】    980608
【裁判案由】    詐欺等
【裁判全文】
臺灣高等法院刑事判決                98年度上易字第1050號
上  訴  人
即  被  告  乙○○
            甲○○
上列上訴人因詐欺等案件，不服臺灣臺北地方法院98年度易字第
219 號，中華民國98年3 月11日第一審判決（起訴案號：臺灣臺
北地方法院檢察署96年度調偵緝字第251 號、97年度偵字第2539
4 號；嗣於原審準備程序進行中，被告就被訴事實為有罪之陳述
，經原審告知簡式審判程序意旨，並聽取當事人之意見後，原審
合議裁定依簡式審判程序進行），提起上訴，本院判決如下：
    主  文
上訴駁回。
    理  由
一、按依刑事訴訟法第350 條、第361 條、第362 條、第367 條
    規定，不服地方法院之第一審判決而上訴者，須提出上訴書
    狀，並應敘明具體理由，為上訴必備之程式；其所提出之書
    狀未敘述上訴理由，或僅曾以言詞陳述上訴理由者，均應於
    上述期間屆滿後20日內補提理由書於第一審法院。第一審法
    院經形式審查，認逾期未補提上訴理由者，應定期間先命補
    正；逾期未補正者，為上訴不合法律上之程式，應以裁定駁
    回。倘已提出上訴理由，但所提非屬具體理由者，則由第二
    審法院以上訴不合法律上之程式，判決駁回。而所謂具體理
    由，必係依據卷內既有訴訟資料或提出新事證，指摘或表明
    第一審判決有何採證認事、用法或量刑等足以影響判決本旨
    之不當或違法，而構成應予撤銷之具體事由，始克當之（例
    如：依憑證據法則具體指出所採證據何以不具證據能力，或
    依憑卷證資料，明確指出所為證據證明力之判斷如何違背經
    驗、論理法則）；倘僅泛言原判決認定事實錯誤、違背法令
    、量刑失之過重或過輕，而未依上揭意旨指出具體事由，或
    形式上雖已指出具體事由，然該事由縱使屬實，亦不足以認
    為原判決有何不當或違法者（例如：對不具有調查必要性之
    證據，法院未依聲請調查亦未說明理由，或援用證據不當，
    但除去該證據仍應為同一事實之認定），皆難謂係具體理由
    ，俾與第二審上訴制度旨在請求第二審法院撤銷、變更第一
    審不當或違法之判決，以實現個案救濟之立法目的相契合，
    並節制濫行上訴（最高法院97年度台上字第892 號判決意旨
    參照）。又第二審法院認為上訴書狀未敘述理由，依刑事訴
    訟法第367 條但書規定，始應定期間命其補正。如認上訴書
    狀已敘述理由，但其理由非屬具體，其所為上訴，即不符上
    訴之法定要件，自得逕行判決駁回，無定期命補正問題（最
    高法院97年度台上字第3599號判決要旨參照）。
二、本件原審判決略以：(一)被告丙○○（案經原審判處有期徒刑
    1 年，減為有期徒刑6 月，如易科罰金，以300 元即新台幣
    900 元折算1 日確定）未在庚豐科技有限公司（以下簡稱庚
    豐公司）擔任管理部經理，亦無資力，為順利向銀行辦理貸
    款，竟與被告乙○○、甲○○犯意聯絡，共同為自己不法所
    有之意圖，被告乙○○以不定期提供被告丙○○零用金、代
    為償還現金卡債務共新臺幣（下同）9 萬元、提供至大陸地
    區旅遊經費30萬元為代價，由庚豐公司實際負責人即被告甲○○提供被告丙○○自民國91年間起任職庚豐公司之業務上
    登載不實之在職證明書，並自94年9 月至11月按月匯款至被
    告丙○○在台北富邦商業銀行南昌簡易分行（以下簡稱台北
    富邦銀行）帳號000000000000號帳戶佯為薪資轉帳，再由被
    告甲○○、丙○○2 人於同年11月22日，以上開業務登載不
    實之在職證明、薪資轉帳帳戶存摺影本，向第一商業銀行興
    雅分行（以下簡稱第一銀行）申請房屋貸款，購買坐落臺北
    縣新店市○○街50號4 樓房地之不動產，致不知情之承辦行
    員陷於錯誤，誤認被告丙○○有固定收入且有還款能力而通
    過徵信並予核貸420 萬元。(二)被告丙○○、乙○○2 人復共
    同意圖為自己不法所有，且基於上述詐欺之概括犯意，由被
    告丙○○提供身分證件等資料，被告乙○○以丙○○之名義
    購車，並施用詐術出具被告丙○○在庚豐公司擔任副理之名
    片、上開不實之薪資轉帳等資料，連續為下列詐欺行為：1.
    於95年1 月7 日，向中租迪和股份有限公司（以下簡稱中租
    迪和公司）佯以購買車牌1923-EM 號自用小客車，並據以向
    日盛商業銀行（下稱日盛銀行）申請貸款20萬元，自95年2
    月13日起至97年1 月13日止，共分24期，每期給付9985元支
    付車款，惟未按期清償（日盛銀行於95年6 月21日將債權讓
    與中租迪和公司），共積欠17萬8914元，該車經中租迪和公
    司取回以1 萬5000元拍賣，款項不足償還尋車及拍賣等程序
    費用。2.於95年4 月28日，向順益汽車股份有限公司（下稱
    順益公司）以動產擔保交易附條件買賣方式，佯以購買車牌
    2261-EY 號自用小客車，總價80萬9000元，其中貸款77萬元
    ，自95年5 月28日起至99年4 月28日止，每月1 期，分48期
    給付，每期支付2 萬1430元，被告丙○○（所涉違反動產擔
    保交易法罪，業經原審判決有罪確定）、乙○○取得上開汽
    車後，僅繳納95年5 月28日第1 期款項，自同年6 月28日起
    即拒不付款，旋以19萬元之代價，典當予臺北市○○○路上
    之不詳當舖。並以上開犯罪事實，業據被告乙○○、甲○○
    及同案被告丙○○於原審審理時均坦承不諱，復對於共犯彼
    此間之陳述均不為爭執，並有證人莊清楠、周志村、奚瑞波
    等人於警、偵時之證言可稽，且有被告丙○○台北富邦銀行
    第000000000000號帳戶之存摺、庚豐公司在職證明書、買賣
    契約書、第一銀行96年3 月28日一興雅字第53號函、貸款申
    請書、申請時所附台北富邦銀行帳戶之薪轉資料及員工在職
    證明書、聯徵資料、還款明細、不動產異動索引、辦理所有
    權移轉登記、設定抵押權之申請書、車牌2261-EY 號、1923
    -EM 號之汽車異動歷史查詢資料、新領牌照申請書、過戶申
    請登記書、車籍資料、日盛銀行96年3 月30日日銀字第0962
    0018700 號函、汽車貸款授信審核表、貸款申請書、貸款約
    定書、放款帳務明細資料、中租迪和公司97年12月刑事陳報
    狀及後附申辦車貸時所附名片、薪資轉帳存摺影本等信用資
    料、貸款約定書、順益公司刑事告訴狀、契約書、動產擔保
    交易證明書、本票、原審96年度簡字第901 號判決、台新銀
    行放款本利收據、被告丙○○94、95年間之財產歸戶資料等
    在卷足憑，事證明確，被告乙○○、甲○○2 人上開犯行應
    堪認定。因認就犯罪事實一，被告乙○○、甲○○所為，均
    係犯刑法第216 條、第215 條之行使業務登載不實文書罪、
    第339 條第1 項之詐欺取財罪; 就犯罪事實二，被告乙○○
    所為，係犯刑法第339 條第1 項之詐欺取財罪。而被告丙○○與乙○○、甲○○就犯罪事實一部分，被告丙○○與乙○○就犯罪事實二部分，彼此間具有犯意聯絡、行為分擔，應
    論以刑法第28條規定之共同正犯。又被告乙○○、丙○○所
    犯3 次共同詐欺取財，係出於概括犯意，連續觸犯相同罪名
    ，應論以修正前刑法第56條規定之連續犯，並加重其刑。而
    被告乙○○、甲○○、丙○○3 人共同業務登載不實文書進
    而行使，前階段登載不實文書之犯行受後階段行使所吸收，
    不另論罪；然行使業務登載不實文書之目的係為達成詐欺取
    財，具有方法結果之牽連關係，故被告乙○○、丙○○之共
    同連續詐欺取財罪、甲○○之共同詐欺取財罪與共同行使業
    務登載不實文書罪間，應依修正前刑法第55條後段牽連犯規
    定，從一重之共同（連續）詐欺取財罪處斷。另被告乙○○
    前因詐欺等案件，經法院判處有期徒刑並定其執行刑為2 年
    10月確定，而於91年2 月19日假釋期滿執行完畢，此有本院
    被告前案紀錄表在卷可查，其於5 年以內故意再犯本件有期
    徒刑以上之刑之罪，應論以累犯，並依法遞加重其刑。爰審
    酌被告乙○○、甲○○之生活情形、家庭狀況、智識程度、
    犯罪後於原審審理時坦承犯行、犯罪事實一之房地經拍賣抵
    償貸款後第一銀行損害尚輕，以及被害人所受損害之程度等
    一切情狀，分別就被告乙○○、甲○○量處有期徒刑1 年4
    月、10月。另被告2 人本件犯罪時間均係在96年4 月24日以
    前，被告乙○○雖於偵查中通緝、惟於96年7 月16日前即通
    緝到案，應依中華民國九十六年罪犯減刑條例第2 條第1 項
    第3 款、第7 條規定，減其宣告刑2 分之1 ，被告乙○○、
    甲○○各減為有期徒刑8 月、5 月；被告甲○○再依同條例
    第9 條以及刑法第41條第1 項前段規定諭知得易科罰金併其
    折算標準。惟被告甲○○於犯罪行為時之刑法第41條第1 項
    前段有關易科罰金之折算標準，參以罰金罰鍰提高標準條例
    、現行法規所定貨幣單位折算新臺幣條例後，再與現行規定
    比較結果，仍以行為時之規定較有利於被告，亦應依刑法第
    2 條第1 項前段，適用修正前刑法第41條第1 項前段規定，
    定其折算標準，爰適用舊法，並諭知於減刑後均得易科罰金
    併其折算標準。
三、本件上訴人即被告乙○○不服原審判決，提起上訴，上訴理
    由載稱：「(一)被告乙○○因舌癌須複診追蹤治療，請法官給
    予從輕量刑改過自新的機會。(二)被告乙○○坦承犯行實屬無
    知，因犯罪前出獄不久後，又發現惡性腫瘤舌癌開刀，切除
    淋巴以致講話口齒不清求職不易、生活困苦，巧遇同案被告
    （丙○○），本想從中得利賺取貸款之介紹費，哪知再次觸
    法，家中尚有重聽弱視年近90歲的老母親須扶養，及照顧原
    本過動不易教導之親生兒子（因其無法給予其子正常生活品
    質，致兒子思想行為偏差，與人不易相處），請法官從輕量
    刑給予本人改過自新的機會，也讓我能承擔起身為人子、人
    夫、人父應盡的責任與義務，並隨狀附上台大醫院診斷證明
    書及中央健康保險局重大傷病審查同意核發書，讓被告能以
    易科罰金代替牢獄，方便回醫院追蹤腫瘤複診，本人時感德
    便」云云。惟原審判決既已詳細記載認定被告乙○○犯罪之
    證據及理由，並已審酌關於刑法第57條科刑之一切情狀，在
    適法範圍內行使其量刑之裁量權，核無違法或不當之情形，
    且依被告乙○○上訴理由書所載，僅泛稱身罹舌癌，家中尚
    有高齡老母及幼子待照顧，空言指稱原審量刑過重，對於原
    審判決究有何具體事由，致判決不當或違法，無一語涉及，
    顯未依據卷內既有訴訟資料或提出新事證，指摘或表明原審
    判決有何採證認事、用法或量刑等足以影響判決本旨之不當
    或違法，或足以影響原判決，構成應撤銷之具體事由（最高
    法院97年度台上字第3037號判決意旨參照）。依上開判決意
    旨，被告乙○○上訴不合上訴之法定要件，應予駁回，並不
    經言詞辯論為之。
四、本件上訴人即被告甲○○不服原審判決，提起上訴，上訴理
    由載稱：「(一)依刑法第339 條規定『意圖為自己或第三人不
    法之所有，以詐術使人將本人或第三人之物交付者，視為犯
    罪，但本人並無上述意圖，蔡員（即丙○○）貸款乙案，均
    為其個人在外行為，與公司無涉，公司依勞基法職為正式職
    員後，依規定加入勞保，況本人也無以詐術行使不法，原審
    定罪，本人不服，請另行依證物（勞工保險加保申請書）重
    新審理。(二)被告乙○○按月將款項存入丙○○）帳戶內純為
    乙○○個人行為，與公司無涉，況本人也無任何指示辦理，
    可傳乙○○到庭說明。(三)該案判決可易科罰金，但牽涉個人
    名譽甚鉅，請法官重新審理，以還上訴人公道是盼」云云。
    惟查，原審判決既已詳細記載認定被告甲○○犯罪之證據及
    理由，並已審酌關於刑法第57條科刑之一切情狀，在適法範
    圍內行使其量刑之裁量權，核無違法或不當之情形。至被告
    甲○○上訴理由所指同案被告丙○○及乙○○所為上開詐欺
    犯行均與被告甲○○無涉乙節；查被告甲○○於原審準備程
    序時供稱：伊擔任庚豐公司副總，負責業務，應徵面試僱用
    乙○○、丙○○為庚豐公司業務人員，且要求乙○○帶同丙○○跑業務，乙○○及丙○○進公司後業績不是很好，乙○○約4 萬元，丙○○大約只有數千元，這樣情形持續3 個月
    等語（見原審卷第39頁反面至41頁），被告甲○○並於法官
    訊問：「對檢察官所起訴事實，有何意見？」時，供稱：「
    承認犯行」，且親自在旁簽名，於原審審判程序中，對於原
    審提示檢察官起訴事實，並告以要旨，被告甲○○亦表明無
    意見（見原審卷第41頁反面），復同意改行簡式審判程序（
    見原審卷第41頁反面）。嗣於審理時明確供述：「承認犯行
    」等語（見原審卷第48頁），原審因認被告甲○○對於犯行
    坦承不諱，並佐以其他事證，據以論處與被告乙○○、丙○○2 人詐欺罪刑，顯無不合。被告甲○○上開所陳，尚無可
    採。本院審酌被告甲○○之上訴理由，業經原審判決於理由
    內詳論敘明並審酌，且對於原審判決究有何具體事由，致判
    決不當或違法，無一語涉及，顯未依據卷內既有訴訟資料或
    提出新事證，指摘或表明原審判決有何採證認事、用法或量
    刑等足以影響判決本旨之不當或違法，或足以影響原判決，
    構成應撤銷之具體事由（最高法院97年度台上字第4345號判
    決要旨參照）。依上開判決意旨，被告甲○○上訴不合上訴
    之法定要件，亦應予駁回，並不經言詞辯論為之。
據上論斷，依刑事訴訟法第367條前段、第372條，判決如主文。
中    華    民    國    98    年    6    月     8     日
            刑事第十四庭  審判長法  官  陳志洋
                                法  官  謝靜恒
                                法  官  謝靜慧
以上正本證明與原本無異。
不得上訴。
                                書記官  陳泰寧
中    華    民    國    98    年    6     月    8     日
附錄本案論罪科刑法條全文：
中華民國刑法第215條（業務上文書登載不實罪）
從事業務之人，明知為不實之事項，而登載於其業務上作成之文
書，足以生損害於公眾或他人者，處3年以下有期徒刑、拘役或5
百元以下罰金。
中華民國刑法第216條（行使偽造變造或登載不實之文書罪）
行使第210條至第215條之文書者，依偽造、變造文書或登載不實
事項或使登載不實事項之規定處斷。
中華民國刑法第339條（普通詐欺罪）
意圖為自己或第三人不法之所有，以詐術使人將本人或第三人之
物交付者，處5年以下有期徒刑、拘役或科或併科1千元以下罰金
。
以前項方法得財產上不法之利益或使第三人得之者，亦同。
前二項之未遂犯罰之。


司法院資訊處製作；財團法人民間司法改革基金會備份。
